【裁判字號】    89,聲再,271
【裁判日期】    900104
【裁判案由】    詐欺
【裁判全文】
臺灣高等法院臺南分院刑事裁定              八十九年度聲再字第二七一號 Ａ
      再審聲請人
      即受判決人  甲  ○  ○
右聲請人因詐欺案件，對於本院八十九年度上易字第三四一號中華民國八十九年四月
十三日確定判決（臺灣嘉義地方法院八十八年度易字第一六二號、臺灣嘉義地方法院
檢察署八十七年度偵字第三六八○號），聲請再審，本院裁定如左：
      主      文
再審之聲請駁回。
      理      由
一、聲請意旨略以：一、聲請人係與陳儉之子李新祥洽談土地買賣事宜且定金支票係
    由李新祥配偶李林蘭具領，並無詐騙陳儉，而持上開不動產向彰化商銀設定抵押
    權者乃張景鳴及張蔡秋美，聲請人根本無意圖自己不法所有，又以上開不動產設
    定二百萬元抵押權予張瓊文於八十六年十二月十二日因「清償」而塗銷該抵押權
    登記，然張瓊文並未收受因「清償」之給付，此「清償」乃指與之前陳儉設定二
    百萬元抵押權之債務相抵銷，且受陳儉委託辦理該抵押權予張瓊文者乃姚天心，
    因此提出買賣契約書、支票、土地登記簿及登記申請文件等影本，並請求傳訊姚
    天心作證，認原判決有刑事訴訟法第四百二十條第一項第六款之再審事由；二、
    原判決憑以認定被告犯行乃認本件土地買賣時其上之二百萬元抵押權已塗銷，而
    認被告所言不實，事實上，土地登記簿謄本乃李新祥加以變造後行使，且李新祥
    明知其出賣之土地已被徵收，早已領取補償金，被告不甘受騙方拒絕再付尾款，
    有土地登記簿謄本及支票可證，故原判決有刑事訴訟法第四百二十條第一項第一
    款之再審事由；三、李新祥稱其向何俊銘借款而非向被告借款，而何俊銘亦附和
    其詞，然其等皆未能詳明究竟借多少款項，可證詐欺者實係李新祥，而何俊銘於
    嘉義地院八十七年度訴字四四五號事件中證稱是李新祥向其借錢，其就向甲○○
    借錢，所以陳儉之不動產給甲○○設定，但嗣又稱是李新祥及陳儉未向聲請人借
    錢，其證詞顯係偽證，有何俊銘親寫之債務抵銷總表可證，且何俊銘已因偽證之
    刑事告訴遭嘉義地檢署通緝，故原判決有刑事訴訟法第四百二十條第一項第二款
    之再審事由。另提出嘉義地方法院八十九年訴字六九七號張景鳴請求陳儉返還不
    當得利之民事判決，證明聲請人確無詐欺之行為，爰聲請再審云云。
二、查刑事訴訟法第四百二十條第一項第六款所謂發現確實之新證據必須可認為確實
    足以動搖原確定判決而為受判決人有利之判決者為限，倘受判決人因對有利之主
    張為原審所不採，事後提出證明，以圖證實在原審前所為有利之主張為真實，據
    以聲請再審，該項證據既非判決後所發現，顯難憑以聲請再審。又同條項第一、
    二款所謂原判決所憑之證物已證明其為偽造或變造者、原判決所憑之證言已證明
    其為虛偽者，均以經判決確定或其刑事訴訟不能開始或續行非因證據不足者為限
    ，始得聲請再審，為同法條第二項所明定。本件原確定判決已認定出售系爭房地
    予聲請人者乃陳儉，故聲請人不得以其對李新祥之債權與對陳儉之債務互相抵銷
    ，故聲請人所主張其係與李新祥洽談且定金係由李新祥領取，縱認屬實，亦無足
    動搖原確定判決所認定之事實，而本件聲請人所為係意圖免去其對陳儉之買賣價
    金債務，亦據原確定判決予以說明，不因執該不動產向銀行抵押借款為何人而有
    不同，又系爭不動產上原先設定之二百萬元抵押債務係何俊銘所積欠，該抵押權
    亦係何俊銘所擅自設定，業據原確定判決說明其認定之證據及理由，聲請人所舉
    之證人姚天心為判決確定前已知，非判決確定前存在而不及發現者，自非所謂「
    發現之新證據」，且非經相當調查不能證明其真偽，亦與確實之意義不符，故聲
    請人上開所舉乃為原審所不採之主張，事後復提出證明重為指摘，該等證據既非
    判決後所發現，顯難憑以聲請再審；又聲請意旨所謂土地登記簿謄本乃李新祥所
    變造之證物及何俊銘於原判決所為證言係屬偽證云云，均未有確定之刑事判決可
    證或提出其刑事訴訟不能開始或續行非因證據不足之證明，自難認有再審之理由
    ；另聲請人所提嘉義地方法院八十九年訴字六九七號民事判決，其理由係認定陳
    儉並無向聲請人或張瓊文借貸及收受二百萬元之事實，自不足為有利本件聲請人
    之認定，顯非再審之理由。本件再審之聲請為無理由，應予駁回。
據上論斷，爰依刑事訴訟法第四百三十四條第一項，裁定如主文。
中    華    民    國      九十      年      一      月      四          日
                                  臺灣高等法院臺南分院刑事第二庭
                                      審判長法官  游    明    仁
                                            法官  陳    清    溪
                                            法官  蘇    重    信
右正本證明與原本無異。
不得抗告。
                                      法院書記官  李    珍    鳳
中    華    民    國      九十      年      一      月      八          日


司法院資訊處製作；財團法人民間司法改革基金會備份。
